臺灣板橋地方法院刑事判決　　　　　　　　　　　　九十一年度交易字第一四七號
　　公　訴　人　臺灣板橋地方法院檢察署檢察官
　　被　　　告　乙○○　男　三.
右列被告因過失致死案件，經檢察官聲請簡易判決處刑（九十年度偵字第一八二五○
號、第一九三九○號），本院認不宜以簡易判決處刑，改依通常程序審理，判決如左
：
    主      文
乙○○因過失致人於死，處有期徒刑柒月。緩刑參年。
    事      實
一、乙○○於民國九十年十月二十五日下午一時二十分許，駕駛車牌號碼ＬＯ－七五
    四六號自用小客車，沿國道三號高速公路南向車道由臺北往桃園方向行駛，途經
    國道三號高速公路南向五十四公里出口匝道即國道二號高速公路西向西向東入口
    匝道處，應注意車前狀況，並隨時採取必要之安全措施，且應注意汽車在高速公
    路行駛途中，不得驟然或任意變換車道，如欲超越前車或變換車道時，應先顯示
    方向燈告知前後車輛，並保持安全距離及間隔，方得超越或變換車道，依當時情
    形又無不能為前開注意之情事，猶疏於注意其右前方外側路肩停放有鎰友工程有
    限公司所有之車牌號碼ＱＩ－九六七號自用大貨車（起訴書誤載為ＱＩ－九七六
    號自用大貨車，應予更正），該車駕駛人張忠耀站立在車旁，竟因不耐前方車輛
    車速過慢，未注意保持安全距離及間隔，即驟然由內側車道變換至外側車道行駛
    ，惟控車失當，致右偏外側路肩而擦撞停放在外側路肩之前開自用大貨車，復撞
    及站立在前開自用大貨車旁之張忠耀，造成張忠耀受有顱內、胸內出血、頭部外
    傷及肋骨骨折等傷害，經送醫急救後，延至九十年十月二十五日下午三時十二分
    許不治死亡。乙○○於事發後即託人報警，並向據報前來尚不知何人肇事之員警
    自首坦承肇事。
二、案經內政部警政署國道公路警察局第六警察隊報請臺灣板橋地方法院檢察署檢察
    官相驗及偵查，聲請簡易判決處刑，經本院認不宜以簡易判決處刑，改依通常程
    序審理。
    理      由
一、右揭事實，業據被告乙○○坦承不諱，核與告訴人即被害人張忠耀之妻甲○○於
    警、偵訊中（見九十年度偵字第一八二五○號偵查卷第六頁、第七頁及九十年度
    相字第一一五二號相驗卷宗第二十三頁）以及證人即被害人之僱用人周文彬於警
    訊中（見九十年度偵字第一八二五○號偵查卷第八頁）指證情節相符，且有內政
    部警政署國道公路警察局第六警察隊樹林分隊九十年十月二十五日之道路交通事
    故調查報告表（九十年度偵字第一八二五○號偵查卷第九頁及九十年度相字第一
    一五二號相驗卷第三十四頁）、事故現場相片、車損相片等存卷可資佐證，又被
    害人因本件道路交通事故受有顱內、胸內出血、頭部外傷及肋骨骨折等傷害，嗣
    經送醫急救，仍於九十年十月二十五日下午三時十二分許不治死亡，亦據臺灣板
    橋地方法院檢察署檢察官督同法醫師相驗屬實，製有勘驗筆錄、相驗屍體證明書
    及驗斷書等存卷可稽；復次，被告雖自陳於事故當時未看見被害人站立在前開自
    用大貨車旁，惟觀卷附道路交通事故調查報告表（見九十年度相字第一一五二號
    相驗卷第三十四頁）繪示及車損相片（見九十年度相字第一一五二號相驗卷第三
    十五頁至第三十七頁，九十年度偵字第一八二五○號偵查卷第十一頁至第十四頁
    ）顯示車牌號碼ＱＩ－九六七號自用大貨車之左後角及左側有刮擦痕跡共四處，
    車牌號碼ＬＯ－七五四六號自用小客車之右後車輪上方有條狀擦痕、右上方擋風
    玻璃呈大規模碎裂痕跡、右後視鏡斷裂後掉落在前開自用大貨車之左前輪前方路
    肩上、車頂有血跡印痕，且被害人仰臥在事故發生路段外側車道距前開自用大貨
    車約三十七公尺處，身體受有顱內、胸內出血、頭部外傷及肋骨骨折之傷害，傷
    勢甚重等情，足見被告於事故當時駕駛上開自用小客車撞上被害人，導致被害人
    離地循序觸及被告駕駛之自用小客車右前方擋風玻璃及車頂後，始掉落在事故發
    生路段之外側車道上無誤；按汽車駕駛人應注意車前狀況及兩車併行之間隔，並
    隨時採取必要之安全措施，且汽車在行駛途中，不得驟然或任意變換車道，如欲
    超越前車或變換車道時，應先顯示方向燈告知前後車輛，並保持安全距離及間隔
    ，方得超越或變換車道，道路交通安全規則第九十四條第三項及高速公路交通管
    制規則第十一條分別定有明文，又為維持道路交通安全，汽車駕駛人，除遵守各
    種交通法令及規則所設定之最低限度注意標準外，並應注意謹慎妥適駕駛車輛，
    此為任一具有良知與理性且小心謹慎之汽車駕駛人，皆能履踐之客觀注意標準，
    以上均為汽車駕駛人應盡之注意義務，次據卷附道路交通事故調查報告表繪示，
    本件道路交通事故發生時天候晴、日間有自然光線、路面乾燥無缺陷、道路無障
    礙物、視距良好，參合被告自陳事故發生前未飲酒，且有酒測單存卷可佐，俱見
    依當時情形，應無不能注意之情事，彼時被告倘能不任意變換車道，且於變換車
    道時，先以方向燈告知前後車輛，在保持安全距離及間隔之情形下審慎操控車輛
    ，變換車道，顯不致於撞及站立在路肩之被害人張忠耀，造成被害人死亡之結果
    ，是以被告於本件道路交通事故之發生有過失，且其過失與被害人死亡之結果間
    有相當因果關係，咸毋庸疑；本件道路交通事故經送鑑定結果，認被告駕駛上開
    自用小客車由內側車道失控右偏撞擊路肩上不明原因停放之前開自用大貨車及該
    車之駕駛即被害人為肇事主因，被害人駕駛前開自用大貨車無肇事因素，惟在路
    肩停車有違規定等語，又送請覆議之結果，認原鑑定意見為可採，復指明被害人
    站立在路肩上遭上開自用小客車撞及，無肇事因素，有臺灣省臺北縣區車輛行車
    事故鑑定委員會九十年十二月十九日北鑑字第九○二三○一號鑑定意見書及臺灣
    省車輛行車事故覆議鑑定委員會九十一年六月十八日府覆議字第九一○八六一號
    函在卷足憑，與本院認定之結論，無何不合，可供參考；綜上，本案事證明確，
    被告犯行堪予認定，應依法論科。
二、核被告乙○○所為，係犯刑法第二百七十六條第一項之過失致死罪。又被告於肇
    事後託人報警處理，並向據報前來尚不知肇事人姓名之員警承認為肇事人，此據
    被告陳明，核與卷附國道公路警察局第六隊提供之「涉嫌人是否自首」調查表之
    記載相符，參合被告未逃避偵審之事實，應認合於自首之要件，是依刑法第六十
    二條前段規定減輕其刑。爰審酌被告駕駛汽車，在天候、路況均良好之情形下，
    不盡其注意義務，未謹慎操控車輛，又任意變換車道，本已對國道行車秩序及安
    全足生相當之危害，其又致被害人喪失保貴而無法回復之生命，且使被害人家屬
    蒙受難以彌補之創痛，駕駛態度輕率、過失情節重大，應嚴予非難，兼衡其智識
    程度（大學畢業，見卷附警訊筆錄人別欄註記），及犯後供認無隱，非無悔意等
    一切情狀，量處如主文所示之刑，資為懲儆。末查被告未曾受有期徒刑以上刑之
    宣告，有臺灣高等法院檢察署刑案紀錄簡覆表在卷可憑，此次偶因疏失，致罹刑
    章，事後已與被害人家屬達成和解，允諾分期給付賠償金（見卷附九十一年九月
    二十五日和解書影本），歷此偵審教訓，應知戒慎而無再犯之虞，是併諭知緩刑
    三年，用勵來茲。
據上論結，應依刑事訴訟法第四百五十二條、第二百九十九條第一項前段，刑法第二
百七十六條第一項、第六十二條前段、第七十四條第一款，罰金罰鍰提高標準條例第
一條前段，判決如主文。
本案經檢察官賴惠慈到庭執行職務。
中      華      民      國    九十一    年      十      月     十四     日
                                    臺灣板橋地方法院交通法庭
                                        法  官  蔡  新  毅
右正本證明與原本無異。
如不服本判決，應於判決送達後十日內，向本院提出上訴狀。
                                        書記官  謝  麗  秋
中      華      民      國    九十一    年      十      月     十四     日
※附錄本案論罪科刑部分法條全文※
中華民國刑法第二百七十六條：
因過失致人於死者，處二年以下有期徒刑、拘役或二千元以下罰金。
從事業務之人，因業務上之過失犯前項之罪者，處五年以下有期徒刑或拘役，得併科
三千元以下罰金。
